【裁判字號】    89,上易,1185
【裁判日期】    890424
【裁判案由】    毒品危害防制條例
【裁判全文】
臺灣高等法院臺南分院刑事判決        八十九年度上易字第一一八五號 Ｃ
      上  訴  人
      即  被  告  乙  ○  ○
右上訴人因違反毒品危害防制條例案件，不服臺灣臺南地方法院八十九年度易字第二
八三號中華民國八十九年四月二十四日第一審判決（聲請簡易判決處刑案號：臺灣臺
南地方法院檢察署八十八年度偵字第一一二三六號），提起上訴，本院判決如左：
      主      文
原判決撤銷。
乙○○無罪。
      理      由
一、公訴意旨略以：被告乙○○於民國八十八年九月七日下午一時許，於臺南縣永康
    市○○○街二０一號「富麗賓館」五０三室，持有第二級毒品安非他命壹小包（
    含袋重０‧五公克）、吸食工具吸管兩支、棉花棒空瓶壹個、濾嘴壹個、剪刀兩
    把，經警於上址臨檢查獲，因認被告涉犯毒品危害防制條例第十一條第二項之持
    有第二級毒品及第十一條第三項之持有專供施用毒品器具罪嫌。
二、訊據上訴人即被告乙○○矢口否認右揭犯行，辯稱：查扣之物非其所有，八十八
    年九月七日其與其女友甲○○至富麗賓館，因綽號「阿義」之不詳姓名男子是其
    女友之友，扣其女友之機子，適其女友去洗澡，其即回機，「阿義」始知其等在
    賓館，「阿義」在販賣安非他命，過來找其等要求其幫他介紹客源，其未接受即
    去洗澡，洗澡完後即看到「阿義」跟其女友在施用安非他命，吸食工具是「阿義
    」帶過來的等語。
三、按犯罪事實應依證據認定之，無證據不得推定其犯罪事實，又不能證明被告犯罪
    者，應諭知無罪之判決，刑事訴訟法第一百五十四條、第三百零一條第一項定有
    明文。又認定不利於被告之事實，須依積極證據，苟積極證據不足為不利於被告
    事實之認定時，即應為有利被告之認定，更不必有何有利之證據，最高法院三十
    年上字第八一六號判例可資參照。公訴人認上訴人犯持有第二級毒品及持有專供
    施用毒品器具罪，無非以（一）被告之自白，（二）臺南縣警察局永康分局違反
    社會秩序維護法案件現場紀錄及照片一份，（三）扣案之第二級毒品安非他命壹
    小包（含袋重０．五公克）、吸食工具吸管兩支、棉花棒空瓶壹個、濾嘴壹個、
    剪刀兩把可資佐證為主要論據。
四、經查（一）上訴人於偵查中雖供稱：「（你有沒有吸食安非他命？）沒有。」「
    （為何持有安非他命被警查獲？）、９、３日我觀勒完畢出獄，案發時扣案安
    非他命是一位販賣安非他命綽號『阿義』的人拿到房間給我的，我尚未吸食。」
    等語（見偵查卷第六頁背面），而扣案之安非他命一小包，經送法務部調查局檢
    驗結果確為安非他命（淨重０‧０六公克、包裝重０‧三八公克），有該局八十
    九年三月二日（）陸字第八九０一一０九一號檢驗通知書一份附於原審卷（第
    十六頁）可稽。惟上訴人於警訊時供稱：「（你於何時投宿該富麗賓館五０三室
    ？）我是在八十八年九月七日上午二時許，與我女友甲○○一同投宿該富麗賓館
    五０三室內。」「（你是否有在賓館內吸食安非他命？）我沒有吸食。」「（那
    吸食器及安非他命你如何解釋？）是我一位朋友綽號阿義男子所有，是他帶來的
    。」等語；於原審審理時供稱：「（對起訴書之犯罪事實有何意見？：：：）我
    沒有吸食毒品。」「（對扣案證物有無意見：：：）東西不是我的，是（八十八
    年）九月七日那天我跟女朋友去富麗賓館時，有一位朋友阿義去找我他要送我毒
    品我沒有接受，後來他就跟我的女朋友一起吸食。那時我在洗澡我不知道這件事
    。我現在找不到阿義。」等語（見原審卷第三十頁）；於本院審理時亦供稱：「
    （你在八十八年九月七日午一點左右有沒有在臺南縣永康市○○○街二０一號『
    富麗賓館』五０三室，持有第二級毒品安非他命壹小包：：：經警於上址查獲？
    ）是凌晨二點多在五０三室。」「（有沒有持有？）沒有。」「（被警查獲時，
    是否扣到這包安非他命？：：：）是，但不是我的。」「（是誰的？）是叫『阿
    義』的，阿義是我女朋友的朋友，九月三日我還在觀察勒戒所，他說要過來，拿
    一包東西要給我們用，他要我幫他介紹朋友買。」「（阿義在販賣安非他命？）
    對。」「（扣案的安非他命是不是阿義要送給你的？）不是送給我的，是要送給
    我和我的女朋友，我拒絕，我沒有在吸食。我洗澡出來後看到阿義和我女朋友在
    吸食。」「（你有沒有拿過這些安非他命？）我沒有接過手，我拒絕以後就去洗
    澡了。」「（有何其他意見？）東西不是我持有。」等語（見本院八十九年七月
    十七日訊問筆錄）「（你和誰去『富麗賓館』？）我和我女朋友。」「（你所謂
    的『阿義』為什麼會到『富麗賓館』來找你？）因為我九月三日剛觀察勒戒回來
    ，因為『阿義』是我女朋友的朋友，他扣我女朋友的機子，結果我女朋友去洗澡
    ，我就回機，他才知道我們在賓館。」「（他就過來找你們？）對。」「（過來
    找你們就送你們安非他命？）對，他叫我幫他介紹客源，我沒有接受，我就去洗
    澡，洗澡完後就看到他們在吸食。」「（吸完後為什麼沒有帶走安非他命？）我
    是事後才知道的，被警臨檢時才知道的。」「（當天你有沒有吸。）沒有。我勒
    戒回來，要吸早就吸了。」等語（見本院八十九年七月二十七日審判筆錄）。證
    人即被告之女友甲○○於本院審理時亦結證稱：「（你有沒有在場？）有。」「
    （安非他命何而來？）是阿義拿來的。」「（阿義拿來做什麼用？）拿來送給我
    們的。」「（你和乙○○有沒有收受？）乙○○沒有接受，我有接受。」「（你
    接受以後，做何用？）我在吸食。」「（乙○○有沒有拿過這些安非他命？：：
    ：）沒有。」等語（見本院八十九年七月十七日訊問筆錄）。核與上訴人所辯相
    符，其辯解應堪採信。參諸上訴人與證人甲○○於八十八年九月七日為警查獲所
    採尿液，經送臺南縣衛生局檢驗結果，上訴人之尿液無安非他命反應，證人甲○
    ○之尿液則有安非他命反應，有臺南縣警察局永康分局八十八年十一月二十四日
    永警刑字第一九三０一號函所附尿液檢驗通知書及尿液送驗名冊（對照表）影本
    各一份附於偵查卷（第十三頁）可按，足見上訴人於警訊時、偵查中、原審審理
    時及本院審理時所為未施用安非他命之供述及證人甲○○於本院審理時所為施用
    安非他命之證述與事實相符，上訴人既未施用第二級毒品安非他命，衡情其未持
    有第二級毒品安非他命，應可採信，尚難論上訴人以毒品危害防制條例第十一條
    第二項之持有第二級毒品罪。（二）按毒品危害防制條例第十一條第三項之所謂
    施用毒品之器具，乃指特定「專供」施用毒品之器具而言，如原來尚有其他用途
    ，而僅係一時為行為人利用作為施用毒品之工具，即與該條項所謂專供施用毒品
    之器具之要件不符，僅屬供犯罪所用之物。查扣案之吸食工具吸管二支、棉花棒
    空瓶一個、濾嘴一個、剪刀兩把，應均非特為施用毒品而製造之產品，殊難認是
    專供施用毒品之器具，且上訴人於警訊時供稱吸食工具吸管係阿義男子所有，是
    他帶來的；於原審審理時亦供稱扣案物非其所有；於本院審理時亦供稱吸食工具
    （吸食器）及棉花棒空瓶（玻璃器）是阿義帶過來的，其他扣押物都很容易取得
    ，都不是其所有等語，扣案之吸食工具吸管二支、棉花棒空瓶一個、濾嘴一個、
    剪刀兩把，均非專供施用毒品之器具，亦無積極證據證明係上訴人所有或持有，
    自難以毒品危害防制條例第十一條第第三項之持有專供施用毒品器具罪相繩。至
    公訴人認上訴人犯持有第二級毒品及持有專供施用毒品器具罪，其中所憑之證據
    即臺南縣警察局永康分局違反社會秩序維護法案件現場紀錄及照片一份，依卷附
    現場紀錄現場情形欄記載「二、檢查五０三室乙○○、甲○○兩員涉嫌吸食毒品
    安非他命，及吸食器等物。」等語，照片四張，其中三張是有關扣押物放置之地
    方，另一張是上訴人及證人甲○○二人之照片，均不足以證明上訴人犯前開二罪
    。此外復查無其他積極證據足資證明上訴人有持有第二級毒品安非他命及持有專
    供施用毒品器具之犯行，上訴人之辯解，非無可採。原審疏未詳查扣案之第二級
    毒品安非他命及上揭吸食工具吸管等器具是否為上訴人所持有，遽對上訴人論罪
    科刑，自有未合。上訴意旨否認犯罪，為有理由，應由本院撤銷改判，以不能證
    明上訴人犯罪，為上訴人無罪判決之諭知。又本案既判無罪，扣案之毒品安非他
    命為違禁物，自應由檢察官聲請專科沒收，併此敘明。
據上論結，應依刑事訴訟法第三百六十九條第一項前段、第三百六十四條、第三百零
一條第一項，判決如主文。
本案經檢察官李傳來到庭執行職務。
中    華    民    國      八十九      年      八      月      十        日
                                  臺灣高等法院臺南分院刑事第二庭
                                      審判長法官  游    明    仁
                                            法官  林    永    茂
                                            法官  陳    清  溪
右正本證明與原本無異。
不得上訴。
                                      法院書記官  嚴    巧    花
中    華    民    國      八十九      年      八      月     十一       日


司法院資訊處製作；財團法人民間司法改革基金會備份。
